【裁判字號】    91,訴,2890
【裁判日期】    920107
【裁判案由】    毒品危害防制條例
【裁判全文】
臺灣高雄地方法院刑事判決                        九十一年度訴字第二八九號
    公  訴  人  臺灣高雄地方法院檢察署檢察官
    被      告  甲○○  男三十.
右被告因違反毒品危害防制條例案件，經檢察官提起公訴（九十年度毒偵字第四三四
九號、第五八○五號），本院判決如左：
    主  文
甲○○連續施用第一級毒品，累犯，處有期徒刑壹年。扣案之海洛因肆包（合計淨重
壹點捌貳公克、包裝合計重零點玖零公克）、殘留海洛因之注射針筒貳支、吸管壹支
、膠袋壹只，均沒收銷燬之。
    事  實
一、甲○○前於民國八十三年間因過失致死案件，經本院判處有期徒一年二月，緩刑
    二年確定，又於八十三年間因施用毒品案件，經本院判處有期徒刑一年十月確定
    ，並撤銷前開緩刑宣告，嗣於八十七年八月十二日假釋期滿而執行完畢。甲○○
    又於八十九年間因施用毒品案件，經本院以八十九年度毒聲字第八八五三號裁定
    送觀察勒戒後，認有繼續施用毒品之傾向，本院以八十九年度毒聲字第九六○六
    號裁定令入戒治處所施以強制戒治，期間經評定為合格，再經本院以八十九年度
    毒聲字第二九五九號裁定停止戒治，所餘戒治期間付保護管束，於九十年十二月
    九日期滿，經臺灣高雄地方法院檢察署檢察官於九十一年一月二十二日，以九十
    一年戒毒偵字第二七號為不起訴處分確定。詎甲○○仍不知悔改，復基於施用第
    一級毒品海洛因之概括犯意，自九十一年八月五日中午時許起至同年九月二十三
    日下午某時止，在其位於高雄縣梓官鄉○○村○○路四六號之住處，以將海洛因
    摻水置於針筒內注射之方式，施用第一級毒品海洛因，期間約每七至十日施用一
    次，嗣分別於同年八月五日、八月十八日、九月二十四日，在高雄縣梓棺鄉○○
    村○○路文宏二巷後方之藍球場、及其前開住處四樓及門前為警查獲，並分別於
    九十一年八月五日扣得海洛因三包（驗後合計淨重一‧八○公克，包裝重○‧七
    ○公克）；於同年八月十五日扣得海洛因一包（驗後淨重○‧○二公克，包裝重
    ○‧二○公克）、注射針筒一支；於同年九月二十四日扣得海洛因殘渣袋一只、
    注射針筒及吸管各一支，始悉上情。
二、案經高雄縣政府警察局岡山分局報請臺灣高雄地方法院檢察署檢察官偵查起訴。
    理  由
一、右述事實業據被告甲○○供承不諱，且查：
（一）被告於九十一年八月五日、八月十八日、九月二十四日經採集之尿液送驗結果
      ，均確呈嗎啡陽性反應，分別有高雄縣警察局岡山分局舊港、赤崁派出所偵辦
      毒品案件嫌犯尿液採證檢驗對照表共三份、高雄縣政府衛生局分別於九十一年
      八月九日、八月三十日、十月一日出具之（九一）煙檢字第一二○五號、一三
      六八號、一五七九號煙毒尿液檢驗成績書等各乙紙可憑；且被告前後兩次遭查
      扣之白色粉末三包、一包，經送法務部調查局鑑定結果，均確含有第一級第六
      項毒品海洛因成分（前三包合計淨重一‧八○公克、包裝重○‧七○公克；後
      一包淨重○‧○二公克、包裝重○‧二○公克）；另扣案之注射針筒共二支、
      吸管一支、殘餘膠袋一只，經送高雄醫學大學附設中和紀念醫院檢驗結果，亦
      均確呈海洛因陽性反應，分別該局九十一年九月五日、十月一日出具之調科壹
      字第二二○○一三九八一號、000000000號鑑定通知書各一紙，及該
      院九十一年十月二十九日出具之報告編號0000－000、一八五、一八六
      、一八七號檢驗報告附卷可憑，是被告確有施用第一級毒品之犯行無訛。
（二）參諸醫學臨床實驗及根據英國藥學會出版之文獻Isolation and Indentifica-
      tion of Drugs乙書第二九三頁載明：海洛因經注射入人體後，在體內迅速水
      解成6-Monoacet yImorphine，再緩緩繼續水解成嗎啡，然後再循嗎啡之代謝
      方式排出，同書第四三一～四三二頁並載有：嗎啡經注射入人體後，約百分之
      五十以上於八小時內自尿中排出，至二十四小時排出約百分之九十，但四十八
      小時後仍有微量可檢出等語。此外，按通常健康成人一次注射嗎啡十五公絲，
      而以現行採用蟻醛酸試液及鉬鋑銨酸試液檢檢驗其尿液時，注射後八小時內所
      排尿液易於檢出；八小時至二十四小時，視其取尿時間及尿量多寡，可能檢出
      ；至二十四小時以後所排之尿液，用上述方法已難檢出，亦據行政院衛生署藥
      物食品檢驗局七十三年十一月三十日（73）藥檢壹字第○三○二二一號函釋在
      案，足認被告自白稱其自九十一年八月五日中午時許起至同年九月二十三日下
      午某時止，有連續施用第一級毒品之行為等語，與事實相符，應可採信。
（三）被告於八十九年間因施用毒品案件，經本院以八十九年度毒聲字第八八五三號
      裁定送觀察勒戒後，認有繼續施用毒品之傾向，本院再以八十九年度毒聲字第
      九六○六號裁定令入戒治處所施以強制戒治，期間經評定為合格，再經本院以
      八十九年毒聲字第二九五九號裁定停止戒治，所餘戒治期間付保護管束，於九
      十年十二月九日期滿，經臺灣高雄地方法院檢察署檢察官於九十一年一月二十
      二日，以九十一年戒毒偵字第二十七號為不起訴處分確定之事實，有前開不起
      訴處分書、本院被告院內索引卡紀錄表與臺灣高雄地方法院檢察署刑案資料查
      註記錄表各一份在卷可按。綜上所述，被告於不起訴處分後五年內復施用第一
      級毒品之事證明確，其所為與毒品危害防制條例第二十三條第二項之規定相符
      ，應予依法論科。
二、按犯毒品危害防制條例第十條之罪，經觀察勒戒後，有繼續施用毒品之傾向者，
    應由檢察官聲請法院裁定令入戒治處所施以強制戒治，強制戒治期滿或交付保護
    管束期滿，應由檢察官為不起訴處分。經不起訴處分後五年內再犯第十條之罪，
    即不適用前項之規定（即應由檢察官偵查起訴），毒品危害防制條例第二十三條
    第二項定有明文。又按海洛因為毒品危害防制條例第二條第二項第一款所明定之
  第一級毒品，故核被告所為，係犯同條例第十條第一項之施用第一級毒品罪。被
    告施用第一級毒品前持有毒品之行為，本應論以持有之罪，惟持有毒品之行為由
    其後施用毒品之行為所吸收，不另論罪。被告先後施用第一級毒品之行為，時間
    緊接，所犯罪名相同，顯係出於概括犯意為之，為連續犯，依刑法第五十六條之
    規定以一罪論，並加重其刑。又被告前於八十三年間因過失致死案件，經本院判
    處有期徒一年二月，緩刑二年確定，嗣又於八十三年間因施用毒品案件，經本院
    判處有期徒刑一年十月確定，並撤銷前開緩刑宣告，於八十七年八月十二日因假
    釋期滿而執行完畢，有臺灣高雄地方法院檢察署刑案資料查註紀錄表乙份附卷足
    憑，其於受有期徒刑執行完畢後，五年內再犯有期徒刑以上之本罪，為累犯，依
    刑法第四十七條之規定，加重其刑，並依法遞加之。爰審酌被告前因犯毒品危害
    防制條例案件經強制戒治期滿，為不起訴處分確定後，仍未能徹底戒絕毒品，再
    犯本件施用毒品罪，顯見其無戒毒悔改之意，惟念其施用毒品之次數、時間久暫
    及施用毒品乃自戕一己之身體健康，尚未對他人造成危害，且犯後已坦承犯行，
    態度良好等一切情狀，量處如主文所示之刑。另扣案之白色粉末共四包，經送法
    務部調查局鑑定結果，均確有含有第一級第六項毒品海洛因成分（合計淨重一‧
    八二公克、包裝合計重○‧九○公克）；殘留海洛因之注射針筒共二支、吸管一
    支、膠袋一只，經檢驗結果，亦均呈嗎啡陽性反應，業如前述，因已無法與毒品
    海洛因剝離，亦屬第一級毒品，均係違禁物，均依毒品危害防制條例第十八條第
    一項前段之規定，不問屬於犯人與否，沒收銷燬之。至鑑驗耗用之海洛因既已滅
    失，自無庸宣告沒收銷燬，併此敘明。
三、公訴意旨認，被告係自九十一年八月五日十三時五十分許起回溯二十四小時內之
    某時止至同年九月二十日止，涉犯連續施用毒品犯行，惟經本院查明後，被告連
    續施用毒品之犯行，應始於九十一年八月五日中午時許至同年九月二十三日下午
    之不詳時間止，而此部分與前述公訴人起訴部分有連續犯之裁判上一罪關係，本
    院自得予以審理，附此敘明。
據上論斷，應依刑事訴訟法第二百九十九條第一項前段，毒品危害防制條例第十條第
一項、第十八條第一項前段，刑法第十一條、第五十六條、第四十七條，判決如主文
。
本案經檢察官李宛凌到庭執行職務。
中      華      民      國    九十二年      一      月      七      日
                                  臺灣高雄地方法院刑事第四庭
                                        審判長法  官  黃建榮
                                              法  官  楊宗翰
                                              法  官  曾鴻文
右正本證明與原本無異。
如不服本判決，應於判決送達後十日內，向本院提出上訴狀。
                                              書記官    王高山
中    華    民    國      九十二      年      一      月      八      日


司法院資訊處製作；財團法人民間司法改革基金會備份。
